臺灣高雄地方法院民事裁定
99年度訴字第1292號
聲  請  人  賀姿華  
相  對  人  陳  猛  
            陳秋鳳  
            陳俊豪  
            陳威志  
上列當事人間請求合夥財產之分析等事件，聲請人聲請補充判決
及退還裁判費，本院裁定如下：
    主  文
聲請駁回。
    理  由
一、聲請意旨略以：聲請人於本院99年度訴字第1292號請求合夥
    財產分析等事件（下稱系爭事件），所提示之民國80年8月3
    日契約（下稱系爭契約），內容只出現3次「華民外科診所
    」，但本院99年度訴字第1292號判決(下稱系爭判決)出現2
    次「華民外科診所」及1次「華民診所」，並引用本院98年
    度訴字第1515號及臺灣高等法院高雄分院（下稱高雄高分院
    ）99年度上字第147號判決之爭點效，惟因臺灣臺中地方法
    院81年度訴字第1848號判決說明「華民外科診所」與「華民
    診所」同時並存，為不同事業主體，當然不受最高行政法院
    87年度判字第41號判決既判力所及。系爭判決認定訴外人賀
    光勛並非華民安養中心之合夥人，並於80年8月3日與相對人
    就「華民外科診所」之合夥關係辦理退夥及結算乙節，與臺
    灣高等法院臺南分院107年度上字第60號判決認定訴外人吳
    管、魏平蟾、戴榮錦與賀光勛間為僱傭關係之認定不同，故
    先位聲明聲請補充判決，備位聲明聲請退還溢繳之裁判費，
    因系爭判決完全沒審理聲請人所提示之79年11月華民安養中
    心合夥契約及出現3次「華民外科診所」之系爭契約等語。
二、按訴訟標的之一部或訴訟費用，裁判有脫漏者，法院應依聲
    請或依職權以判決補充之，民事訴訟法第233條第1項定有明
    文。訴訟標的之一部有脫漏，係指裁判主文既未就當事人請
    求之法律關係有所裁判，於理由復不予論述，完全忽略該部
    分為訴訟標的之法律關係之主張而言（最高法院82年度台聲
    字第644號裁定意旨參照）；又聲請補充判決以訴訟標的之
    一部或訴訟費用之裁判有脫漏者為限，不包括為裁判所持之
    理由在內（最高法院64年度台聲字第65號裁定意旨參照）。
    經查：
(一)聲請人於系爭事件第一審審理時，先位之訴依繼承、債權讓
    與、合夥之法律關係，請求相對人陳猛給付78年度至85年度
    及93年度未分派合夥事業之部分紅利新臺幣（下同）165萬
    元，並聲明：相對人應連帶給付聲請人165萬元及自起訴狀
    繕本送達翌日起至清償日止，按週年利率5％計算之利息。備
    位之訴依侵權行為、不當得利、不法無因管理之法律關係，
    請求相對人連帶給付聲請人330萬元等語，有本院100年9月5
    日、100年9月22日言詞辯論筆錄及系爭判決在卷可憑（本院
    卷第68、74、85至92頁）。　　
(二)聲請人於系爭事件第一審追加相對人陳秋鳳、陳俊豪及陳威
    志為被告部分，經系爭判決認定追加之訴不合法，予以駁回
    ，故系爭判決僅需就聲請人對陳猛之請求予以論斷。而聲請
    人先位之訴請求陳猛給付78年度至85年度及93年度未分派合
    夥事業之部分紅利165萬元，其中83年度部分，經系爭判決
    認定為本院98年度訴字第1515號、高雄高分院99年度上字第
    147號判決之既判力所及，起訴違反民事訴訟法第400條規定
    ，依同法第249條第1項第7款規定駁回此部分之請求。至於
    聲請人其餘先位之訴及備位之訴之請求，均經系爭判決詳述
    理由論斷，予以駁回，有系爭判決在卷可稽(本院卷第85至9
    2頁)，並經調卷系爭事件卷宗核閱無訛，足見系爭判決無訴
    訟標的一部或裁判費用脫漏之情形。聲請人主張之前開內容
    ，僅屬系爭判決就其攻擊防禦方法所為之論斷，並非訴訟標
    的脫漏未予裁判；而聲請人所舉其他法院之判決，均與系爭
    判決有無脫漏無關。從而，聲請人先位聲明請求補充判決，
    為無理由，應予駁回。
三、次按訴訟費用如有溢收情事者，法院應依聲請並得依職權以
    裁定返還之；前項聲請，至遲應於裁判確定或事件終結後3
    個月內為之，民事訴訟法第77條之26第1、2項分別定有明文
    。所謂溢收，係指訴訟費用因誤會或其他原因而有溢收情事
    者而言，例如當事人因誤少為多而溢繳、或未扣抵已繳納金
    額而有溢繳等情事屬之。核其立法理由，係由於訴訟費用如
    因誤會或其他原因而有溢收情事者，固應以裁定返還之，然
    為使當事人間有關訴訟費用之賠償額早日確定，聲請返還訴
    訟費用之期間宜加限制，乃於該條第2項明定至遲應於裁判
    確定或事件終結後3個月內為之。經查，系爭事件經本院於1
    00年10月14日為系爭判決，聲請人不服提起上訴及抗告，高
    雄高分院於101年4月30日以100年度上易字第362號判決及裁
    定駁回上訴及抗告而確定，又系爭事件第一審訴訟標的金額
    為330萬元，應繳納第一審裁判費33,670元，聲請人於99年3
    月8日繳納17,335元、於99年8月12日繳納16,335元，而繳納
    完畢，有前開判決及裁定、聲請人繳納裁判費之收據附卷可
    稽，並經本院調閱前揭卷宗查核無訛。準此，聲請人並無溢
    繳裁判費情事，而聲請人遲至111年2月8日始具狀聲請退還
    溢繳之裁判費，有此書狀上之本院收文戳章可稽(本院卷第4
    9頁)，已逾裁判確定日期3個月以上，自不合法，應予駁回
    。
四、爰裁定如主文所示。
中　　華　　民　　國　　111 　年　　5 　　月　　16　　日
                  民事第七庭  審判長法  官   楊儭華
                                    法  官   林育丞
                                    法  官   藍雅筠　　
以上正本係照原本作成。　　　　　　　　　　　　　　　　　
如對本裁定抗告須於裁定送達後10日內向本院提出抗告狀，並繳
納裁判費新臺幣1,000元。
中　　華　　民　　國　　111 　年　　5 　　月　　16　　日
                                    書記官   蔡毓琦